【裁判字號】    96,繼,2631
【裁判日期】    970131
【裁判案由】    選任遺產管理人
【裁判全文】
臺灣板橋地方法院民事裁定              96年度繼字第2631號
聲  請  人  華南金資產管理股份有限公司
法定代理人  丙○○
非訟代理人  甲○○
上列聲請人聲請指定被繼承人乙○○之遺產管理人事件，本院裁
定如下：
    主      文
選任古千祥（民國○○○年○月○○日生，身分證統一編號：Ｚ
000000000號，住台中市○區○○路二六三號）為被繼
承人乙○○之遺產管理人。
程序費用由被繼承人乙○○之遺產負擔。
    理      由
一、按繼承開始時，繼承人之有無不明，而無親屬會議或親屬會
    議未於一個月內選定遺產管理人者，利害關係人或檢察官得
    聲請法院選任遺產管理人，並由法院依公示催告程序，定六
    個月以上之期限，公告繼承人，命其於期限內承認繼承；又
    被繼承人之所有繼承人均拋棄其繼承權者，亦準用關於無人
    承認繼承之規定，民法第1177條、第1178條第2 項、第1176
    條第6 項定有明文。
二、本件聲請意旨經審理後略以：本件被繼承人乙○○（男，民
    國○○年○ 月○○日生，身分證統一編號：Ｚ000000000 號，生
    前籍設台北縣永和市○○路9 巷30弄34號）生前以其所有之
    土地及建物作為借款擔保，向其原債權人台灣土地銀行股份
    有限公司設定最高限額抵押權新台幣613 萬元，然原債權人
    於民國95年5 月17日依照金融機構合併法第15條出售該筆債
    權予聲請人，並於95年8 月17日完成交割，且依照同法第15
    條第1 項第1 款準用第18條第3 項之規定為聯合公告，以代
    債權讓與之通知，將本件債權合法移轉予聲請人，是聲請人
    即為被繼承人之債權人，而有法律上之利害關係。惟被繼承
    人乙○○不幸於93年3 月3 日死亡，而其所餘抵押債權尚有
    新台幣510 萬元，至今亦已全部到期，經聲請人向法院查詢
    後得知，被繼承人之全體繼承人均已拋棄繼承，雖有其大陸
    籍配偶陳蘭英於96年2 月9 日向本院聲明繼承被繼承人之遺
    產，而經本院准予備查在案，然依台灣地區與大陸地區人民
    關係條例第69條第1 項規定，大陸地區人民不得在台灣地區
    取得、設定或移轉不動產物權，故無法辦理繼承登記，而其
    親屬會議亦未於一個月內選定遺產管理人，致聲請人對上開
    遺產無法行使權利，為保障聲請人權益，爰依民法第1178條
    規定，聲請選任地政士古千祥擔任被繼承人乙○○之遺產管
    理人等語。
三、聲請人主張被繼承人乙○○於93年3 月3 日死亡，其所有繼
    承人全部拋棄繼承，僅其大陸地區配偶陳蘭英曾向本院聲明
    繼承而經准予備查在案，以及聲請人為其債權人之事實，業
    據其提出被繼承人之除戶戶籍謄本影本、繼承系統表、本院
    96年4 月10日板院輔家科春君字第016456號函影本、臺灣新
    生報廣告八版臺灣土地銀行公告剪報、債權讓與證明書影本
    、基隆市信義地政事務所他項權利證明書影本、土地暨建築
    改良物他項權利移轉變更契約書影本、土地暨建築改良物抵
    押權設定契約書影本、台灣基隆地方法院93年6 月19日基院
    雅92執慎字第4807號債權憑證影本等件為證，復經本院依職
    權調閱本院95年度繼字第840 號拋棄繼承卷宗、96年度聲繼
    字第5 號請求准予繼承卷宗查明屬實，自堪信為真實。
四、從而，聲請人以利害關係人身分聲請選任被繼承人乙○○之
    遺產管理人，核與首揭規定尚無不合。又聲請人聲請指定古
    千祥為被繼承人乙○○之遺產管理人，並提出古千祥之身分
    證影本、台中市地政士開業執照影本各1 件為憑，亦經古千
    祥出具同意書表示同意，此有其同意書1 件在卷可稽。再者
    ，古千祥既經考試院考試暨檢覈及格，而具有地政士身分，
    其對於遺產管理事件應甚熟稔，並就遺產管理人職務之遂行
    ，有所助益，且身為地政士，應會秉公辦理，要不致有利害
    偏頗之虞，為保障債權人之利益及期程序之公正、公信起見
    ，本院認以選任地政士古千祥為被繼承人乙○○之遺產管理
    人為適當。
五、依非訟事件法第157 條，裁定如主文。
中    華    民    國    97    年    1     月    31    日
                  家事法庭  法  官  郭光興
以上正本係照原本作成
如對本裁定抗告須於裁定送達後10日內向本院提出抗告狀
中    華    民    國    97    年    2     月    1     日
                            書記官  簡維萍


司法院資訊處製作；財團法人民間司法改革基金會備份。
